---
title: "Script 1 Treball 1 SIM"
author: "Biel Manté"
date: "`r Sys.Date()`"
output: html_document
---


```{r}
library(readxl)
library(kableExtra)
library(mice)
library(dplyr)
library(ggbeeswarm)
library(corrplot)
library(tidyverse)
library(gridExtra)
library(tidyr)
library(modelsummary)
library(gtsummary)
library(chemometrics)
library(vcd)
library(naniar)
library(misty)
library(rlang)
library(ggplot2)

path = "~/Dropbox/Mi Mac (MacBook Air de Biel)/Desktop/Master/Assignatres/SIM/Treball 1/"
  
train =  read.csv(paste0(path,"train.csv"))
test =  read.csv(paste0(path,"test.csv"))
```

```{r}
box_plot = function(data = train, var){
  var = sym(var)
  first_quartile <- quantile(data[[var]], 0.25, na.rm = TRUE)
  third_quartile <- quantile(data[[var]], 0.75, na.rm = TRUE)
  iqr = IQR(data[[var]],na.rm = T)
  
  lower_cutoff <- first_quartile - 3 * iqr
  upper_cutoff <- third_quartile + 3 * iqr
  
  p1 = ggplot(data, aes(x = !!var)) +
    geom_boxplot(color="darkblue", fill = "lightblue") +
    geom_vline(xintercept = lower_cutoff, color = "red", linetype = "dashed", size = 1) +
    geom_vline(xintercept = upper_cutoff, color = "red", linetype = "dashed", size = 1) +
    theme_bw()
  
  p2 = ggplot(data, aes(y = "", x = !!var)) +
    geom_quasirandom(color = "lightblue") + theme_bw() 
  
  p3 = ggplot(data, aes(x = !!var)) +
    geom_density(color="darkblue", fill="lightblue")  + theme_bw()
  
  grid.arrange(p1, p2,p3, nrow = 1)
  
}

```

# Identificador

La variable geography té tants valors ´ncis co obervacions té la base de train , per tant no pot ser na variable, sinó n identificador qe ens indica la localització de les observacions

```{r}
row.names(train) = train$geography
train = train %>% select(-geography)

row.names(test) = test$geography
test = test %>% select(-geography)
```


# Analisis explotaori

```{r}
str(train)
datasummary_skim(train)
```



# Factors


S'observa qe la variable binnedinc és na variable categorica, però no ñes de tips factor. La transformem a les bases de train i test

```{r}
train = train %>% mutate(binnedinc = factor(binnedinc))
test = test %>% mutate(binnedinc = factor(binnedinc))
```


# Duplicats a les bases de dades

No n'hi ha 

```{r}
which(duplicated(train))
which(duplicated(test))
```


# Analisis de la qualitat de dades


Hi ha 3 variables amb missings la variable pctsomecol18_24 té n total de 75% de missings per tant decidim eliminar-la de l'analisis
Les variables pctprivatecoveragealone pctemployed16_over no superen el 20% de valors faltants per tant decidim manterni-les a la base de dades i tractar-les amb imptacions més endevant


```{r}
missing_data <- train %>%
  summarise(across(everything(), ~sum(is.na(.)))) %>%
  pivot_longer(everything(), names_to = "variable", values_to = "missing_count") %>%
  mutate(total_count = nrow(train)) %>%
  mutate(missing_percentage = (missing_count / total_count) * 100)

ggplot(missing_data, aes(x = missing_percentage, y = fct_reorder(variable, missing_percentage), xend = 0)) +
  geom_segment(color = "blue") +
  geom_point(color = "blue") + 
    geom_text(aes(label =  missing_count), vjust = 0.5,hjust = -0.2,size =3.5) + 
  theme_bw() + xlim(0, 30) + 
  labs(title = "Observacions faltants per variable",
       x = "Variable",
       y = "Percentatge d'observacions faltants") 
```


```{r}
missing_data <- test %>%
  summarise(across(everything(), ~sum(is.na(.)))) %>%
  pivot_longer(everything(), names_to = "variable", values_to = "missing_count") %>%
  mutate(total_count = nrow(test)) %>%
  mutate(missing_percentage = (missing_count / total_count) * 100)

ggplot(missing_data, aes(x = missing_percentage, y = fct_reorder(variable, missing_percentage), xend = 0)) +
  geom_segment(color = "blue") +
  geom_point(color = "blue") + 
    geom_text(aes(label =  missing_count), vjust = 0.5,hjust = -0.2,size =3.5) + 
  theme_bw() + xlim(0, 30) + 
  labs(title = "Observacions faltants per variable",
       x = "Variable",
       y = "Percentatge d'observacions faltants") 
```

```{r}
train = train %>% select(-pctsomecol18_24)
test = test %>% select(-pctsomecol18_24)
```


# Son missngs aleatoris?

El p-val proprocionar pel test de little no ens permet rebtar la $H_{0}$ per tant no es pot afirmar qe els issinf no sigin \textit{Missing Copletly at Random (MCAR)}

```{r}
mcar_test(train)
```


## Resposta target_deathrate

No noral

```{r}
datasummary_skim(as.data.frame(train[,"target_deathrate"]))
shapiro.test(train$target_deathrate)


# Plot with vertical lines for cutoffs
box_plot(var = "target_deathrate")

```


## Var 1 avganncount


olts otliers grans -> a la base hi ha estats ab poblacions olt diferents, espere qe els estats grans tingin na itana de orts és gran

```{r}
datasummary_skim(as.data.frame(train[,"avganncount"]))
shapiro.test(train$avganncount)


box_plot(var = "avganncount")
```

Otliers gres


 ## Var 2 avgdeathsperyear
 
```{r}
datasummary_skim(as.data.frame(train[,"avgdeathsperyear"]))
shapiro.test(train$avgdeathsperyear)
box_plot(var = "avgdeathsperyear")
```

## Var 4 incidencerate

No noral 2 bastants olteriers severs i no severs -> categoritzar

```{r}
datasummary_skim(as.data.frame(train[,"incidencerate"]))
shapiro.test(train$incidencerate)
box_plot(var = "incidencerate")
```




## Var 5 medincome

assietria positiva


```{r}
datasummary_skim(as.data.frame(train[,"medincome"]))
shapiro.test(train$medincome)


skewness(train$medincome)
box_plot(var = "medincome")
```


## Var 6 popest2015

olts otliers -> categoritzar


```{r}
datasummary_skim(as.data.frame(train[,"popest2015"]))
shapiro.test(train$popest2015)
box_plot(var = "popest2015")
```





## Var 7 povertypercent

no noral 2 no oltiers severs -> deixar sense categoritzar

```{r}
datasummary_skim(as.data.frame(train[,"povertypercent"]))
shapiro.test(train$povertypercent)
box_plot(var = "povertypercent")
```

## Var 8 studypercap


```{r}
datasummary_skim(as.data.frame(train[,"studypercap"]))
shapiro.test(train$studypercap)
box_plot(var = "studypercap")
```

 
## Var 9 binnedinc

variable categorica qe s'ha de transforar a factor -> olt balanceada


```{r}
datasummary_skim(as.data.frame(train[,"binnedinc"]))

train = train %>% mutate_at(vars(binnedinc),factor)


categ = train %>% 
      select(binnedinc) %>% 
      filter(!is.na(binnedinc)) %>%
      group_by(binnedinc) %>%
      summarise(count = n()) %>%
      mutate(Perc = count/sum(count))


ggplot(categ, aes(x = binnedinc,y = Perc)) +
  geom_bar(stat = "identity", position = position_dodge(width = 1),color = "black", fill = "skyblue") +
  labs(x = "binnedinc", y = "Percentatge") +
  ggtitle("Barplot of binnedinc") +
  theme(text = element_text(size = 15), axis.text.x = element_text(angle = 70, vjust = 0.5, hjust = 0.5)) + 
  theme_bw() + 
  geom_text(aes(label = count), position = position_dodge(width = 0.9), hjust = 0.5, vjust = -1, size = 5) + 
  theme(axis.text.x = element_text(size = 12,angle = 45,hjust = 1),  
        axis.text.y = element_text(size = 14),  
        axis.title.x = element_text(size = 14), 
        axis.title.y = element_text(size = 14)) + ylim(0,0.2)

```

## Var 10 medianage

no noral olts otliers  eliinar o bidar edats qe no tenen sentit > 59 és el pnt qe té sentit. Tb es pot exclore i fer servir la medianagemale i medianagefemale

```{r}
datasummary_skim(as.data.frame(train[,"medianage"]))
shapiro.test(train$medianage)
box_plot(var = "medianage")
```


```{r}
train = train %>% mutate(medianage = if_else(medianage > 59, NA,medianage))
test = test %>% mutate(medianage = if_else(medianage > 66, NA,medianage))

box_plot(var = "medianage")

box_plot(var = "medianage")
shapiro.test(train$medianage)
```



## Var 11 medianagemale

no noral no otliers

```{r}
datasummary_skim(as.data.frame(train[,"medianagemale"]))
shapiro.test(train$medianagemale)
box_plot(var = "medianagemale")
```



## Var 12 medianagefemale

no noral no otliers

```{r}
datasummary_skim(as.data.frame(train[,"medianagefemale"]))
shapiro.test(train$medianagefemale)
box_plot(var = "medianagefemale")
```


## Var 13 percentmarried

no noral no otliers

```{r}
datasummary_skim(as.data.frame(train[,"percentmarried"]))
shapiro.test(train$percentmarried)
box_plot(var = "percentmarried")
```


## Var 14 pctnohs18_24

no noral 3 otliers

```{r}
datasummary_skim(as.data.frame(train[,"pctnohs18_24"]))
shapiro.test(train$pctnohs18_24)
box_plot(var = "pctnohs18_24")
```



## Var 15 pcths18_24

no noral no otliers

```{r}
datasummary_skim(as.data.frame(train[,"pcths18_24"]))
shapiro.test(train$pcths18_24)
box_plot(var = "pcths18_24")
```


## Var 16 pctbachdeg18_24

olt otliers gres -> categoritzar
```{r}
datasummary_skim(as.data.frame(train[,"pctbachdeg18_24"]))

shapiro.test(train$pctbachdeg18_24)
box_plot(var = "pctbachdeg18_24")
```




## Var 17 pcths25_over

```{r}
datasummary_skim(as.data.frame(train[,"pcths25_over"]))
shapiro.test(train$pcths25_over)
box_plot(var = "pcths25_over")
```

## Var 18 pctbachdeg25_over

pocs otliers gres

```{r}
datasummary_skim(as.data.frame(train[,"pcths25_over"]))
shapiro.test(train$pcths25_over)
box_plot(var = "pctbachdeg25_over")
```



## Var 19 pctemployed16_over


```{r}
datasummary_skim(as.data.frame(train[,"pctemployed16_over"]))
shapiro.test(train$pctemployed16_over)
box_plot(var = "pctemployed16_over")
```

## Var 20 pctunemployed16_over


complmentaria a la var anterior -> potser eliminar

```{r}
datasummary_skim(as.data.frame(train[,"pctunemployed16_over"]))
shapiro.test(train$pctunemployed16_over)
box_plot(var = "pctunemployed16_over")
```



## Var 21 pctprivatecoverage



```{r}
datasummary_skim(as.data.frame(train[,"pctunemployed16_over"]))
shapiro.test(train$pctprivatecoverage)
box_plot(var = "pctprivatecoverage")
```


## Var 22 pctprivatecoveragealone


```{r}
datasummary_skim(as.data.frame(train[,"pctprivatecoveragealone"]))
shapiro.test(train$pctprivatecoveragealone)
box_plot(var = "pctprivatecoveragealone")
```

## Var 23 pctempprivcoverage

casi normal

```{r}
datasummary_skim(as.data.frame(train[,"pctempprivcoverage"]))
shapiro.test(train$pctempprivcoverage)
box_plot(var = "pctempprivcoverage")
```

## Var 24 pctpubliccoverage

normal

```{r}
datasummary_skim(as.data.frame(train[,"pctpubliccoverage"]))
shapiro.test(train$pctpubliccoverage)
box_plot(var = "pctpubliccoverage")
```

# Var 24


```{r}
datasummary_skim(as.data.frame(train[,"pctpubliccoverage"]))
shapiro.test(train$pctpubliccoverage)
box_plot(var = "pctpubliccoveragealone")
```


# Var 25

distr exp -> no elioinar otliers


```{r}
datasummary_skim(as.data.frame(train[,"pctwhite"]))
shapiro.test(train$pctwhite)
box_plot(var = "pctwhite")
```



# Var 26

distr exp -> no elioinar otliers


```{r}
datasummary_skim(as.data.frame(train[,"pctblack"]))
shapiro.test(train$pctblack)
box_plot(var = "pctblack")
```


# Var 26

distr exp -> no elioinar otliers


```{r}
datasummary_skim(as.data.frame(train[,"pctasian"]))
shapiro.test(train$pctasian)
box_plot(var = "pctasian")
```


# Var 27

distr exp -> no elioinar otliers


```{r}
datasummary_skim(as.data.frame(train[,"pctotherrace"]))
shapiro.test(train$pctotherrace)
box_plot(var = "pctotherrace")
```


# Var 28



```{r}
datasummary_skim(as.data.frame(train[,"pctmarriedhouseholds"]))
shapiro.test(train$pctmarriedhouseholds)
box_plot(var = "pctmarriedhouseholds")
```


```{r}
datasummary_skim(as.data.frame(train[,"birthrate"]))
shapiro.test(train$birthrate)
box_plot(var = "birthrate")
```


# Analisi ltivariant

## Otliers ltivariants - vars numeric


##  Corrplot


```{r}
corrplot(cor(train %>% select_if(is.numeric), use = "pairwise.complete.obs"),type = "lower",  tl.col = "black",title = "Correlació de Pearson")

corrplot(cor(train %>% select_if(is.numeric), use = "pairwise.complete.obs",method = "spearman"),type = "lower",  tl.col = "black",title = "Correlació de Pearson")
```



which(sapply(train, is.numeric))

res = Moutlier(na.omit(train %>% select_if(is.numeric)),quantile = 0.95,plot = F)

res_df <- data.frame(md = res$md, rd = res$rd, labels = rownames(na.omit(train %>% select_if(is.numeric))))

ggplot(res_df, aes(x = md, y = rd)) +
  geom_point() + 
  geom_vline(xintercept = res$cutoff, color = "red") +  
  geom_hline(yintercept = res$cutoff, color = "red") +  
  ggtitle("Classical Mahalanobis vs Robust") +
  theme_minimal()

outliers = which(res$md > res$cutoff & res$rd > res$cutoff)
outliers  

train = train[-which(res$md > res$cutoff & res$rd > res$cutoff),]






## Tests d'independència i correlacions - numerics


```{r,warning=FALSE}
corr_num = colnames(train %>% select_if(is.numeric))
corr_num = t(combn(corr_num,m = 2))

cors = as.data.frame(t(sapply(1:nrow(corr_num), function(i) {
  cor_pears = cor(train[corr_num[i,1]], train[corr_num[i,2]], use = "pairwise.complete.obs")
  cor_spear = cor(train[corr_num[i,1]], train[corr_num[i,2]], use = "pairwise.complete.obs",method = "spearman")
  return(c(corP = cor_pears,corS = cor_spear))
})))

corr_num = data.frame(Variable = corr_num, Corr_Pearson = cors$corP,Corr_Spearman = cors$corS)
corr_num = corr_num %>% arrange(desc(abs(Corr_Pearson)))

kable(corr_num,caption = "Correlació Indicadors i Edat", align = "c") %>% 
  kable_styling(position = "center", 
                latex_options = "HOLD_position",  font_size = 15)     
```

## Numèrics ~ Categòriques

Varibales categoriqes relacionades ab les numeric

```{r}
num_cat = as.data.frame(expand_grid(Num = colnames(train %>% select_if(is.numeric)), Cat = colnames(train %>% select_if(is.factor))))

tests = as.data.frame(t(sapply(1:nrow(num_cat), function(i){
  print(i)
  KKW = round(kruskal.test(train[[num_cat[i,1]]] ~ train[[num_cat[i,2]]])$p.value,6)
  n = nrow(na.omit(train[,c(num_cat[i,1],num_cat[i,2])]))
  return(c("Kruskall Wallis Pval" = KKW,Obs_used = n))
})))

num_cat = bind_cols(num_cat,tests) 
num_cat = num_cat %>% arrange(`Kruskall Wallis Pval`)

kable(num_cat,caption = "Assosiació Indicadors Numèrics i Quality Of Life", align = "c") %>% 
  kable_styling(position = "center", 
                latex_options = "HOLD_position",  font_size = 15) 
```


# Entre categoriqes

Tb relacions entre categoriqes




# Imputacions

les Imputations no fan variar la distrib. de les dades

```{r}
train_i =  complete(mice(train))

lapply(colnames(train),function(i){
  a = summary(train[,i])
  b = summary(train_i[,i])
  a = as.data.frame(bind_rows(a,b))
  row.names(a) = c("Original","Post Imputations")
  print(a)
})
```




```{r}
test_i =  complete(mice(test))

lapply(colnames(test),function(i){
  a = summary(test[,i])
  b = summary(test_i[,i])
  a = as.data.frame(bind_rows(a,b))
  row.names(a) = c("Original","Post Imputations")
  print(a)
})
```


```{r}
write.xlsx(list("train_processed" = train_i,"test_processed" = test_i),paste0(path,"data_processed.xlsx"))
```




















