---
title: "Script 1 Treball 1 SIM"
author: "Biel Manté"
date: "`r Sys.Date()`"
output: html_document
---


```{r}
library(readxl)
library(dplyr)
library(tidyverse)
library(tidyr)
library(rlang)
library(ggplot2)

path = "~/Dropbox/Mi Mac (MacBook Air de Biel)/Desktop/Master/Assignatres/SIM/Treball 1/"
  
train =  read.csv(paste0(path,"train.csv"))
test =  read.csv(paste0(path,"test.csv"))
```

```{r}
box_plot = function(data = train, var){
  var = sym(var)
  first_quartile <- quantile(data[[var]], 0.25, na.rm = TRUE)
  third_quartile <- quantile(data[[var]], 0.75, na.rm = TRUE)
  iqr = IQR(data[[var]],na.rm = T)
  
  lower_cutoff <- first_quartile - 3 * iqr
  upper_cutoff <- third_quartile + 3 * iqr
  
  ggplot(data, aes(x = !!var)) +
  geom_boxplot(fill = "green") +
  geom_vline(xintercept = lower_cutoff, color = "red", linetype = "dashed", size = 1) +
  geom_vline(xintercept = upper_cutoff, color = "red", linetype = "dashed", size = 1) +
  labs(title = "Boxplot with Extreme Outlier Cutoffs", x = quo_text(var), y = "")
  
}

```




# Analisis explotaori

```{r}
str(train)
summary(train)
```

# Identificador

La variable geography té tants valors ´ncis co obervacions té la base de train , per tant no pot ser na variable, sinó n identificador qe ens indica la localització de les observacions

```{r}
row.names(train) = train$geography
train = train %>% select(-geography)
```

## Var 1 avganncount


olts otliers grans -> a la base hi ha estats ab poblacions olt diferents, espere qe els estats grans tingin na itana de orts és gran

```{r}
summary(train$avganncount)
shapiro.test(train$avganncount)
ggplot(train, aes(x=avganncount)) +
  geom_density(color="darkblue", fill="lightblue")  + theme_bw()

box_plot(var = "avganncount")


sum(is.na(train$avganncount))

```
 
Otliers gres


```{r}
ind = which(train$avganncount > quantile(train$avganncount, 0.75) + 3 * IQR(train$avganncount) | train$avganncount < quantile(train$avganncount, 0.25) - 3 * IQR(train$avganncount))
row.names(train)[ind]

```

Solció ->  categoritzar

 
 
# Var 2 
 
```{r}
summary(train$avgdeathsperyear)
shapiro.test(train$avgdeathsperyear)
ggplot(train, aes(x=avgdeathsperyear))+
  geom_density(color="darkblue", fill="lightblue")  + theme_bw()

 ggplot(train, aes(x = avgdeathsperyear)) +
  geom_boxplot(fill = "green")
 
 
 
 
```
 

ateix problea ateixa solcio falta decidir els ctoffs -> possible són els qantils


# Var 3

No noral

```{r}
summary(train$target_deathrate)
shapiro.test(train$target_deathrate)
ggplot(train, aes(x=target_deathrate))+
  geom_density(color="darkblue", fill="lightblue")  + theme_bw()


# Plot with vertical lines for cutoffs
box_plot(var = "target_deathrate")
```

1 sol otler gre -> eliinar ? NA ?

```{r}
ind = which(train$target_deathrate > quantile(train$target_deathrate, 0.75) + 3 * IQR(train$target_deathrate) | train$target_deathrate < quantile(train$target_deathrate, 0.25) - 3 * IQR(train$target_deathrate))
row.names(train)[ind]
```

# Var 4

No noral 2 otliers gres

```{r}
summary(train$incidencerate)
shapiro.test(train$incidencerate)
ggplot(train, aes(x=incidencerate))+
  geom_density(color="darkblue", fill="lightblue")  + theme_bw()


# Plot with vertical lines for cutoffs
box_plot(var = "incidencerate")
```

# Var 5

noral 2 batants otliers gres Log? 

```{r}
summary(train$medincome)
shapiro.test(train$medincome)
ggplot(train, aes(x=medincome))+
  geom_density(color="darkblue", fill="lightblue")  + theme_bw()


# Plot with vertical lines for cutoffs
box_plot(var = "medincome")
```

```{r}
ind = which(train$medincome > quantile(train$medincome, 0.75) + 3 * IQR(train$medincome) | train$medincome < quantile(train$medincome, 0.25) - 3 * IQR(train$medincome))
row.names(train)[ind]
```

# Var 6

olts otliers -> categoritzar


```{r}
summary(train$popest2015)
shapiro.test(train$popest2015)
ggplot(train, aes(x=popest2015))+
  geom_density(color="darkblue", fill="lightblue")  + theme_bw()


# Plot with vertical lines for cutoffs
box_plot(var = "popest2015")
```

# Var 7

no noral 2 no oltiers gres 

```{r}
summary(train$povertypercent)
shapiro.test(train$povertypercent)
ggplot(train, aes(x=povertypercent))+
  geom_density(color="darkblue", fill="lightblue")  + theme_bw()


# Plot with vertical lines for cutoffs
box_plot(var = "povertypercent")
```

# Var 8

no noral 2 no oltiers gres 

```{r}
summary(train$studypercap)
shapiro.test(train$studypercap)
ggplot(train, aes(x=studypercap))+
  geom_density(color="darkblue", fill="lightblue")  + theme_bw()


# Plot with vertical lines for cutoffs
box_plot(var = "studypercap")
```



# Var 9

variable categorica qe s'ha de transforar a factor -> olt balanceada


```{r}
summary(train$binnedinc)

train = train %>% mutate_at(vars(binnedinc),factor)

summary(train$binnedinc)

categ = train %>% 
      select(binnedinc) %>% 
      filter(!is.na(binnedinc)) %>%
      group_by(binnedinc) %>%
      summarise(count = n()) %>%
      mutate(Perc = count/sum(count))


ggplot(categ, aes(x = binnedinc,y = Perc)) +
  geom_bar(stat = "identity", position = position_dodge(width = 1),color = "black", fill = "skyblue") +
  labs(x = "binnedinc", y = "Percentatge") +
  ggtitle("Barplot of binnedinc") +
  theme(text = element_text(size = 15), 
        axis.text.x = element_text(angle = 70, vjust = 0.5, hjust = 0.5)) + theme_minimal() + 
  geom_text(aes(label = count), position = position_dodge(width = 0.9), hjust = 0.5, vjust = -1, size = 5) + 
  theme(axis.text.x = element_text(size = 12,angle = 45,hjust = 1),  
        axis.text.y = element_text(size = 14),  
        axis.title.x = element_text(size = 14), 
        axis.title.y = element_text(size = 14)) + ylim(0,0.2)

```

# Var 10

no noral olts otliers  eliinar o bidar edats qe no tenen sentit > 59 és el pnt qe té sentit. Tb es pot exclore i fer servir la medianagemale i medianagefemale

```{r}
summary(train$medianage)
shapiro.test(train$medianage)
ggplot(train, aes(x=medianage))+
  geom_density(color="darkblue", fill="lightblue")  + theme_bw()


# Plot with vertical lines for cutoffs
box_plot(var = "medianage")
```





# Var 11

no noral no otliers

```{r}
summary(train$medianagemale)
shapiro.test(train$medianagemale)
ggplot(train, aes(x=medianagemale))+
  geom_density(color="darkblue", fill="lightblue")  + theme_bw()


# Plot with vertical lines for cutoffs
box_plot(var = "medianagemale")
```



# Var 12

no noral no otliers

```{r}
summary(train$medianagefemale)
shapiro.test(train$medianagefemale)
ggplot(train, aes(x=medianagefemale))+
  geom_density(color="darkblue", fill="lightblue")  + theme_bw()


# Plot with vertical lines for cutoffs
box_plot(var = "medianagefemale")
```


# Var 13

no noral no otliers

```{r}
summary(train$percentmarried)
shapiro.test(train$percentmarried)
ggplot(train, aes(x=percentmarried))+
  geom_density(color="darkblue", fill="lightblue")  + theme_bw()


# Plot with vertical lines for cutoffs
box_plot(var = "percentmarried")
```


# Var 14

no noral 3 otliers

```{r}
summary(train$pctnohs18_24)
shapiro.test(train$pctnohs18_24)
ggplot(train, aes(x=pctnohs18_24))+
  geom_density(color="darkblue", fill="lightblue")  + theme_bw()


# Plot with vertical lines for cutoffs
box_plot(var = "pctnohs18_24")
```



# Var 15

no noral no otliers

```{r}
summary(train$pcths18_24)
shapiro.test(train$pcths18_24)
ggplot(train, aes(x=pcths18_24))+
  geom_density(color="darkblue", fill="lightblue")  + theme_bw()


# Plot with vertical lines for cutoffs
box_plot(var = "pcths18_24")
```


# Var 15

olts nas -> eliinar var
```{r}
summary(train$pctsomecol18_24)
shapiro.test(train$pctsomecol18_24)
ggplot(train, aes(x=pctsomecol18_24))+
  geom_density(color="darkblue", fill="lightblue")  + theme_bw()


# Plot with vertical lines for cutoffs
box_plot(var = "pctsomecol18_24")
```


# NAs

Noes 3 vas ab NAs , na > 5% - eliinar?

```{r}
missing_data <- train %>%
  summarise(across(everything(), ~sum(is.na(.)))) %>%
  pivot_longer(everything(), names_to = "variable", values_to = "missing_count") %>%
  # Calculate the total number of observations
  mutate(total_count = nrow(train)) %>%
  # Calculate the percentage of missing data
  mutate(missing_percentage = (missing_count / total_count) * 100)

ggplot(missing_data, aes(x = reorder(variable, -missing_percentage), y = missing_percentage)) +
  geom_bar(stat = "identity", fill = "skyblue") +
  geom_text(aes(label =  missing_count), vjust = 0.5,hjust = -0.2,size =3.5) + # Add percentage labels
  theme_minimal() +
  labs(title = "Observacions faltants per variable",
       x = "Variable",
       y = "Percentatge d'observacions faltants") +
  coord_flip() +    ylim(0, 100)

```








